【裁判字號】    97,上更(一),307
【裁判日期】    980603
【裁判案由】    毒品危害防制條例等
【裁判全文】
臺灣高等法院刑事判決             97年度上更(一)字第307號
上  訴  人  臺灣板橋地方法院檢察署檢察官
上  訴  人
即  被  告  丁○○
選任辯護人  舒建中律師
上  訴  人
即  被  告  丙○○
選任辯護人  林亦書律師
上  訴  人
即  被  告  乙○○
選任辯護人  洪維煌律師
上  訴  人
即  被  告  甲○○
指定辯護人  楊進銘律師
上列上訴人等因被告等違反毒品危害防制條例等案件，不服臺灣
板橋地方法院96年度訴字第2466號，中華民國96年10月17日第一
審判決（起訴案號：臺灣板橋地方法院檢察署96年度偵字第7581
、8765、12635 、14272 號），提起上訴，判決後，經最高法院
發回更審，本院判決如下：
    主  文
原判決關於丁○○、丙○○、乙○○、甲○○部分均撤銷。
丁○○、丙○○共同運輸第三級毒品，丁○○、丙○○各處有期
徒刑陸年。扣案如附表編號一至三所示之物均沒收。
乙○○共同私運管制物品進口逾公告數額，處有期徒刑壹年陸月
，減為有期徒刑玖月。扣案如附表所示之物均沒收。
甲○○共同私運管制物品進口逾公告數額，處有期徒刑壹年陸月
，減為有期徒刑玖月。扣案如附表編號一至三所示之物均沒收。
    事  實
一、丙○○任職於報關行，為從事報關業務之人員，有多年進出
    口報關經驗，與經營快遞公司之己○○（另案審理）相識，
    均明知愷他命（Ketamine，俗稱K 他命）係毒品危害防制條
    例所規定之第三級毒品，不得非法運輸，並經行政院公告為
    甲類第四項之管制進出口物品，而屬懲治走私條例所規定未
    經許可不得私運來臺之管制進出口物品。己○○有管道可從
    大陸地區取得愷他命一批，欲輸入臺灣地區，即於民國（下
    同）96年3 月間邀約對進出口業務熟習之丙○○，安排以快
    遞方式私運愷他命進入臺灣地區，並允以厚酬，丙○○為圖
    暴利應允之。丙○○、丁○○、己○○共同基於運輸管制物
    品及第三級毒品愷他命之犯意聯絡，謀議先由己○○在大陸
    地區購得愷他命後，將之包裝於麻布袋內，以航空快遞之方
    式郵寄進入臺灣地區，待郵袋運抵臺灣桃園中正國際機場（
    現改為臺灣桃園國際機場，下稱中正國際機場），並由己○○委託有亦明知為愷他命而共同基於私運管制物品及運輸第
    三級毒品犯意聯絡之丁○○充為聯絡及收貨，以紙條書寫寄
    送快遞郵袋之班機、櫃號、組號及袋號後持交丙○○。確定
    快遞郵袋資訊後，丙○○為規避機場一般貨物通關所須經之
    申報及檢驗程序取貨，隱瞞私運上開愷他命之事實，誘以報
    酬，央求任職於中正國際機場華儲股份有限公司（下稱華儲
    公司）現場人員乙○○、辛○○（業經判決確定）之同意，
    委由二人，依指定之班機、快遞郵袋資訊，將裝有愷他命之
    快遞郵袋，私自攜出機場貨物管制區，再置於丙○○指定之
    貨車上；乙○○係華儲公司之現場工作人員，均因經濟拮据
    ，貪圖利誘，雖均不知丙○○委託攜出機場貨物管制區之快
    遞郵袋為毒品愷他命，仍基於共同運輸管制物品之犯意聯絡
    ，同意與辛○○配合將裝有愷他命之快遞郵袋攜出交付，丙○○於交付後，依丁○○之指示運送至指定地點而完成整個
    運輸行為，其間並以扣案行動電話（詳見後述）作為聯絡工
    具。
二、謀議既定，先由己○○於96年3 月29日下午11時55分許，以
    行動電話通知丙○○，告知於翌日（30日）有一批愷他命，
    將以麻布袋裝妥後，使用快遞郵袋寄達中正國際機場。旋於
    96年3 月30日再由丁○○於將內載班機號碼（國泰航空公司
    CX408 號班機）、快遞郵袋資訊之紙條，在中正國際機場貨
    運站交予丙○○，丙○○即將上開快遞郵袋郵寄之訊息轉知
    乙○○及辛○○，乙○○及辛○○二人於96年3 月31日上午
    1 時許，國泰航空公司班機到達後，在華儲公司之理貨區找
    出上開麻布袋，惟待攜出管制區時，華儲公司之快遞倉儲區
    25號艙門已經關閉，無法將之夾帶出關，乙○○遂聯絡任職
    於立大快遞貨物承攬有限公司（下稱立大快遞公司）之甲○○，由甲○○以「加貨」之名義，將上揭快遞郵袋自長榮空
    運倉儲股份有限公司（下稱榮儲公司）之出口艙門私自夾帶
    出關。甲○○雖不知上開快遞郵袋裝有毒品愷他命，惟仍基
    於共同私運管制物品之犯意聯絡，應允為之，乙○○亦應允
    將給付報酬，甲○○乃於同日上午5 時50分許，將之攜至桃
    園縣大園鄉○○路「遠雄自由貿易港區」附近交付乙○○及
    辛○○。丙○○接獲通知貨已取出，乃指示不知情之郭書甫
    、王國禎（以上二人均經檢察官為不起訴處分）駕駛「金通
    快遞公司」車牌號碼9152-R J號貨車前往「遠雄自由貿易港
    區」正門附近等待接貨。嗣於同日上午6 時20分許，乙○○
    駕駛車牌號碼8U-6258 號自用小客車，搭載辛○○前往上址
    ，郭書甫即將裝有上揭愷他命之麻布袋取出，置於所駕駛上
    揭貨車內，並以行動電話通知丙○○，確定貨已交付後，丙○○雖尚未由己○○處取得報酬，惟為取信於乙○○，先行
    墊付新台幣（下同）10萬元至乙○○所駕駛之上揭自用小客
    車內作為乙○○、辛○○兩人之報酬，旋為在場監控埋伏之
    法務部調查局桃園縣調查站調查員，因見時機成熟而上前逮
    捕，並當場查扣上開20包愷他命（合計淨重20041.66公克）
    、屬己○○所有包裝上開愷他命之麻布袋1 個、夾鍊袋20個
    、乙○○、辛○○甫自丙○○取得之現金10萬元及MOTOROLA
    （C168I） 牌行動電話1 支（己○○所有而交予丙○○供本
    件運輸毒品通聯使用之，0000000000號）、NOKIA 牌行動電
    話1 支（丙○○所有供本件通聯使用、0000000000號）、MO
    TOROLA牌行動電話1 支（丙○○所有並交予乙○○本件運輸
    毒品通聯使用、0000000000號）、BENQ牌行動電話1 支（辛○○所有而與丙○○通聯使用、0000000000號）。調查人員
    另於96年4 月12日上午1 時45分許，在苗栗縣苗栗市○○路
    105 巷巷口處，拘提丁○○到案，並查明上揭案情。
三、案經調查局南部地區機動工作組、桃園縣調查站、苗栗縣調
    查站、臺南縣政府警察局移送臺灣板橋地方法院檢察署檢察
    官偵查起訴。
    理  由
壹、程序部分
一、按被告以外之人於審判外之言詞或書面陳述，除法律有規定
    者外，不得作為證據；又被告以外之人於審判外向法官所為
    之陳述，得為證據，被告以外之人於偵查中向檢察官所為之
    陳述，除顯有不可信之情況者外，得為證據；又被告以外之
    人於檢察事務官、司法警察官或司法警察調查中所為之陳述
    ，與審判中不符時，其先前之陳述具有較可信之特別情況，
    且為證明犯罪事實存否所必要者，得為證據，刑事訴訟法第
    159 條第1 項、第159 條之1 、第159 條之2 ，分別定有明
    文。經查，被告丙○○、乙○○、甲○○及共犯辛○○均係
    立於被告地位接受調查局詢問、偵訊，其調查局詢問、偵訊
    筆錄就其自己犯行部分係被告自白，就其他共同被告犯行部
    分，則屬被告以外之人於審判外之陳述，本質上屬於傳聞證
    據，為確保被告對證人之對質詰問權，證人於審判中，應依
    法定程序，到場具結陳述，並接受被告之詰問，其陳述始得
    作為認定被告犯罪事實之判斷依據。嗣被告丙○○、乙○○
    、丁○○、甲○○及共犯辛○○於偵查中，以及被告丙○○
    、乙○○及共犯辛○○於原審審理中，均已以證人身分而分
    別為具結陳述，依刑事訴訟法第159 條之1 第2 項之規定，
    渠等偵查中之證詞自有證據能力，另渠等於調查局偵詢中與
    原審審理中所為證詞有不符之部分，因具有可信之特別情況
    ，又為證明犯罪事實存否所必要者，依同法第159 條之2 規
    定亦有證據能力。
二、按司法警察機關於合乎通訊保障及監察法第5 條第1 項所規
    定之要件，偵查中向檢察官提出聲請，經由檢察官核發通訊
    監察書後，即得實施通訊監察，通訊保障及監察法第5 條定
    有明文。經查，本案調查員對0000000000號、0000000000號
    （被告丙○○使用）、0000000000號（被告乙○○使用）、
    0000000000號（被告丁○○使用）、0000000000號（共犯辛○○使用）、0000000000號（共犯己○○使用）之行動電話
    ，所實施監聽錄音，已依法取得檢察官核發之通訊監察書，
    有臺灣高雄地方法院檢察署96年雄檢博水聲監字第001214號
    、聲監字第001191號、聲監（續）字第001256號、聲監（續
    ）字第000932號通訊監察書（含通訊監察書電話附表）在卷
    可稽（見96年度偵字第7581號卷第137 頁至第144 頁），卷
    查上開通訊監察書均已載明涉嫌觸犯案由、監察對象、監察
    之通訊種類及號碼等足資識別之特徵、監察處所、理由、方
    法、聲請機關或依職權核發、執行機關、適用法條、監聽結
    果報告等事項，已符合前開法定要件，是以本案調查員對被
    告所使用之行動電話實施監聽錄音，並未逾越授權實施監察
    之範圍；再者，被告等人於原審審理中均未對上揭通聯之內
    容使用之電話提出異議，被告等於監聽過程透露犯罪行為之
    陳述，並非因調查員監聽所致，其陳述係出於被告之自由意
    思，自可採信，因之監聽錄音所取得之證據，有證據能力。
    又監聽錄得之錄音，係憑機械力照錄，未經人為操作，復未
    伴有個人主觀意見在內，應有證據能力；而將監聽之內容製
    作成譯文，乃將上開具有證據能力之監聽錄得之錄音具體為
    文字紀錄，此部分雖屬傳聞，然被告及其指定辯護人於原審
    審理時，就上揭通訊監聽譯文令其辯認時，被告等不否認監
    聽譯文之內容為真正，且被告等及其指定辯護人未於言詞辯
    論終結前對該等監聽譯文內容聲明異議，況該通訊監聽譯文
    係由承辦調查員基於查緝本案之偵查過程中所製作，無證據
    顯示存有詐偽或虛飾之情事，應無顯不可信之情形，則該監
    聽譯文亦有證據能力。至於如附表所示之物，係經調查員依
    法定程序合法搜取扣得；另卷附之逮捕現場照片及查獲物品
    照片計22幀，均係以機械（照相機）方式所留存之影像，並
    非依憑人之記憶再加以轉述而得，是以上開各物證均非供述
    證據，殊無傳聞證據排除法則之適用，復無證據證明係公務
    員違背法定程序或經偽造、變造所取得，又與本件犯罪有事
    實上之關聯性，是認上揭扣案物、照片等證據，亦有證據能
    力。
三、按上訴期間為10日，自送達判決後起算，刑事訴訟法第349
    條定有明文；又在監獄或看守所之被告，於上訴期間內向監
    所長官提出上訴書狀者，視為上訴期間內之上訴，同法第35
    1 條第1 項亦有明定。經查，被告丙○○因本案經原審法院
    於96年10月17日判決後，因其羈押在臺灣臺北看守所，由原
    審法院於96年10月29日送達判決正本至該所，交被告收受，
    有送達證書在卷可稽（參原審卷第353 頁），是被告依法得
    提起上訴之期間，係自送達判決之翌日起至96年11月8 日（
    星期四）止。雖依卷內文書資料所示，被告於96年11月19日
    始向監所長官提出上訴書狀，固有臺灣臺北看守所戒護科收
    狀戳章可憑。惟查，臺北看守所雜役庚○○接受看守所指派
    協助收取愛三舍人犯狀紙之工作，庚○○收受人犯書狀，依
    內部規定，須於書狀收受送達簽收登記簿上登記後交與愛三
    舍主管吳崇誠，吳崇誠收受後再經過轉送至戒護科，戒護科
    登錄後，依照院檢加以分類交與收發寄發，本件被告丙○○
    於同年11月1 日上午10時28分許甫於律師接見後，曾將律師
    交付之上訴狀交與負責收受受刑人書狀之雜役庚○○等情，
    業經證人即臺北看守所戒護科戊○○、愛三舍主管吳崇誠及
    雜役庚○○於本院結證明白，並有臺灣臺北看守所戒護科簽
    呈、錄影光碟在卷可按，並經本院於準備程序時勘驗無訛，
    有本院97年8 月14日準備程序筆錄在卷可參。又雜役庚○○
    收受後本應予登記並分層轉送戒護科長官再轉送法院，惟其
    因見被告丙○○之上訴狀未附信封，認為上訴狀不完整，乃
    於收受被告丙○○之上訴狀2 分多鐘之後，逕行走回被告丙○○之舍房，呼喊被告丙○○之號碼，同時轉該上訴狀擺回
    被告丙○○舍房窗口即離去，未向被告丙○○告知退回原因
    ，亦未予以登記等情，並經證人庚○○於本院結證明白。本
    院按，雜役庚○○經看守所指派協助長官收受人犯書狀，於
    收受之時堪認屬於看守所長官之手足，雖於收受被告丙○○
    之上訴狀之後，未予登記又因自認該上訴狀欠缺信封而退回
    被告丙○○，並未完成上訴登記轉送之手續，惟因其並未將
    退回原因告知被告丙○○，自不能苛求被告丙○○於不知退
    回原因之情形下自動補正。被告丙○○既已於法定上訴期間
    將上訴狀向看守所之雜役庚○○提出，於法律效力上即等於
    向看守所長官提出，縱被告丙○○之上訴狀未完成所內之登
    記轉送手續，仍應認被告丙○○已於法定期間合法上訴，並
    應為實體審理，合先敘明。
貳、實體部分
一、訊據上訴人即被告丁○○固坦承曾於上揭時地將班機號碼、
    快遞郵袋資訊之紙條交給丙○○，並於貨品出關後，經由丙○○收受貨品之事實，惟否認有何上開犯行，辯稱：伊未曾
    碰過毒品，亦未受己○○之委託運輸毒品或收受好處，因伊
    在做手機行業，伊請年籍不詳之王信傑在大陸挑手機回台灣
    賣，王信傑曾拿紙條給伊，要伊交給丙○○，伊沒有看該紙
    條之內容，伊不知道該快遞郵袋內裝有毒品愷他命，完全沒
    有拿到好處等語。
二、經查：（一）被告丙○○於本院坦承其有上開私運毒品愷他
    命之事實，被告乙○○、甲○○則坦承彼2 人有上開私運管
    制物品進口之事實，互核情節相符。此外，並有扣案之白色
    粉末20包、包裝上開毒品之麻布袋1 個、夾鍊袋20個，及MO
    TOROLA（C168I） 牌行動電話1 支（共犯己○○交付同案被
    告丙○○供本件運輸毒品通聯使用之）、NOKIA 牌行動電話
    1 支（同案被告丙○○通聯使用）、MOTOROLA牌行動電話1
    支（被告丙○○交予被告乙○○供本件運輸毒品持用）、BE
    NQ牌行動電話1 支（共犯辛○○使用與被告丙○○通聯使用
    ）、現金10萬元（被告乙○○、辛○○因於96年3 月31日運
    輸管制物品之犯罪所得）扣案可資佐證。而上開扣案白色粉
    末，經檢驗結果，均含第三級毒品愷他命成分，合計淨重20
    041.66公克、純度84.24%、純質淨重16883.09公克），有法
    務部調查局96年4 月20日調科壹字第09600122000 號鑑定書
    在卷可稽（見第7581號偵查卷第127 頁），復有查獲現場及
    物品照片22張（見第14272 號偵查卷第80至90頁）及通訊監
    聽譯文在卷可憑；（二）雖被告丁○○否認知悉所運輸物品
    係第三級毒品愷他命。惟查，被告丁○○於偵查中供稱：「
    （你不知道他們送的東西是K 他命？）也不是不知道，但我
    想說只是從中聯絡，應該沒有事」等語（見第8765號偵查卷
    第34頁），參以被告丙○○於偵查中具結證稱：96年3 月30
    日晚上至翌日凌晨，與被告丁○○在電話中聯絡約4 、5 次
    ，丁○○指示其開車至林口交流道將貨品交付，丁○○在本
    次毒品運送過程中扮演己○○助手，負責聯絡及接貨的角色
    等語（見第7581號偵查卷第97至98頁）。另觀諸電話監聽情
    形：丁○○0000000000號於96年3 月27日0 時39分許、2
    時33分許與丙○○0000000000電話、丁○○0000000000號
    於96年3 月30日22時49分許、同日23時52分、96年3 月31日
    1 時35分、同日2 時27分、同3 時1 分、同日4 時56分、同
    日5 時33分許與丙○○0000000000電話（見第7581號偵查卷
    第116 、118 頁）之通聯譯文，提及「那粉」、「我說20個
    都是清一色嗎？沒有成雙成對的喔？」、「找到了沒…飛機
    剛下來」、「下船了喔…現在等你電話就對了喔？」、「大
    胖（即己○○）叫你打電話給他」、「好了嗎…還沒啦，我
    還在驗貨啦。」、「我現在在等你上來就對了」、「他說如
    果沒有辦法那個…出來…有沒有，明天用也沒有關係…晚點
    會出來，會出來啦，比較晚一點啦。」、「喂，有辦法嗎？
    …再20分鐘」等內容，訊之被告丁○○、丙○○對上開譯文
    亦承認為其所言，並不爭執在案。訊之被告丙○○並供明電
    話內容是其與被告丁○○確認走私愷他命事宜，堪認被告丁○○於本件犯罪事實，係居於運輸毒品愷他命之中間聯繫、
    確認之角色，衡諸其於與被告丙○○間之對話中，就物品及
    單位均以代語稱之，相較於被告丙○○，其與己○○之關係
    更為密切，則其對於所運輸之物品係愷他命，堪認亦有認識
    。被告丁○○否認知悉係愷他命及代語意義，顯係卸責之詞
    ；（三）扣案之現金10萬元，係由被告丙○○為答謝被告乙○○及共犯辛○○之報酬，雖被告丙○○於調查及原審訊問
    時曾供稱其交付予乙○○10萬8 千元（參7581號偵查卷第6
    頁反面、第112 頁反面、第125 頁、第128 頁、第193 頁、
    第202 頁），惟又於檢察官偵查中供稱：查獲當日有丟10萬
    元在乙○○之車上，是給他們的報酬等語（參同上偵查卷第
    83頁），所供給付之報酬究為10萬8 千元，抑或10萬元已前
    後不一，而被告乙○○則曾多次供稱被告丙○○交付與伊之
    現金為10萬元（參同上偵查卷第12頁正面倒數第4 行至第2
    行、第81頁），另參諸卷內資料所示以及被告丙○○、乙○○均供承丙○○將現金丟入乙○○之車上數分鐘之後，旋即
    為調查站人員查獲等情（參同上偵查卷第12頁正面、原審卷
    第193頁），另核與扣案之現金數目，應認本件被告丙○○
    實際交付與被告乙○○之報酬為10萬元，該10萬元係被告乙○○與共犯辛○○犯罪所得之財物無訛。綜上所述，本件事
    證明確，被告等人犯行均堪認定。
三、按愷他命係毒品危害防制條例第2 條第2 項第3 款規定之第
    三級毒品，並為行政院依據懲治走私條例第2 條第4 項公告
    之「懲治走私條例公告管制物品項目及其數額」，其中甲項
    管制進出口物品第4 款所列之毒品。核被告丙○○、丁○○
    、乙○○、甲○○所為，均係犯懲治走私條例第2 條第1 項
    、第12條私運管制物品進口罪。被告丙○○、丁○○兩人明
    知所私運進口之管制物品為第三級毒品愷他命，彼2 人上開
    行為，另犯有毒品危害防制條例第4 條第3 項運輸第三級毒
    品罪。被告丙○○、丁○○以一私運行為，犯私運管制物品
    進口罪、運輸第三級毒品罪，為想像競合犯，均應從一重運
    輸第三級毒品罪處斷。彼2 人持有第三級毒品愷他命之低度
    行為，已為高度之運輸行為所吸收，不另論罪。又共同正犯
    之意思聯絡，原不以數人間直接發生者為限，即有間接之聯
    絡者，亦包括在內。如甲分別邀約乙、丙犯罪，雖乙、丙間
    彼此並無直接之聯絡，亦無礙於其為共同正犯之成立；且共
    同正犯意思之聯絡，並不限於事前有所謀議，即於犯罪實施
    中，基於相互之認識，而以共同犯罪之意思參與者，亦無礙
    於共同正犯之成立，此即所謂事中共犯。本件就上開私運管
    制物品進口罪部分，乃共犯己○○找被告丁○○，並邀約被
    告丙○○；而被告丙○○找被告乙○○及共犯辛○○，被告
    乙○○再找被告甲○○共同參與，雖非每人均全程參與，且
    非每人均互有直接之意思聯絡，惟被告丁○○直接與共犯己○○及被告丙○○聯絡，對於此部分之罪自始知悉連繫並負
    責接運；被告乙○○、甲○○與共犯辛○○分別任職華儲公
    司、立大快遞公司，均知上開物品非由正常程序提領，乃私
    運進口之物品，仍基於私運管制物品之犯意，參與上開犯行
    ，被告乙○○與共犯辛○○雖未直接與主謀己○○、被告丁○○有直接連繫；被告甲○○雖僅與被告乙○○有直接聯繫
    ，但仍均係本件私運管制物品進口罪之共同正犯。另被告丙○○、丁○○與己○○就上開運輸第三級毒品罪間，有如事
    實欄所示之犯意聯絡、行為分擔，亦為共同正犯。
四、原審認被告丙○○、丁○○、乙○○、甲○○所犯罪證明確
    ，予以論罪科刑，固非無見。惟查：（一）原判決未經詳查
    ，認為被告丁○○主觀上僅認知私運管制物品進口，未意識
    到所運輸的是第三級毒品愷他命，而認為此其僅成立共同私
    運管制物品進口罪，已有未洽。又認被告乙○○犯有運輸第
    三級毒品罪，亦與事實不符；（二）本件扣案之現金10萬元
    ，係被告丙○○給予被告乙○○及共犯辛○○之報酬，而被
    告乙○○、辛○○所為並無積極證據證明係犯運輸第三級毒
    品之罪，詳如後述，是該現金10萬元應認係被告乙○○與共
    犯辛○○犯私運管制物品進口罪所得，原審不區別被告等人
    犯罪之情形，均於被告等人之主刑項下宣告沒收，亦有未合
    ；（三）本件並無證據證明被告丙○○、丁○○、乙○○、
    甲○○等人另於96年3 月9 日、11日、23日私運第三級毒品
    愷他命進口之行為，詳如後述，原審逕以之對於上開被告等
    人予以論罪科刑，亦有未合。被告丙○○、丁○○上訴，否
    認有運輸第三級毒品愷他命之故意，被告甲○○上訴認原審
    量刑過重，檢察官上訴意旨認被告甲○○有運輸第三級毒品
    愷他命之故意，雖均無理由，惟被告乙○○上訴否認有運輸
    第三級毒品愷他命之故意，檢察官提起上訴，認被告丁○○
    仍有運輸第三級毒品愷他命之故意，則為有理由，且原審判
    決亦有上開可議之處，自應由本院將原審判決關於被告丁○○、丙○○、乙○○、甲○○部分撤銷改判。
五、爰審酌被告丙○○、丁○○、乙○○及甲○○於本件事實欄
    所示之犯罪動機、目的、生活狀況、智識程度及均正值青壯
    年，卻干犯法紀而為本件犯行，所私運或運輸經查獲之物為
    第三級毒品愷他命，驗餘即合計淨重達20041.66公克，及彼
    等犯罪後之態度暨各被告分擔之角色，被告乙○○、甲○○
    分別任職華儲公司、立大快遞公司，為貪圖利益而為本件犯
    行，參與情節較被告丙○○、丁○○為輕等一切情狀，分別
    量處如主文第2 項、第3 項、第4 項所示之刑。又被告丙○○、丁○○、乙○○、甲○○所為本件犯罪，在96年4 月24
    日之前，惟被告丙○○、丁○○2 人所為之犯罪，不符合中
    華民國96年罪犯減刑條例之規定，均不予減刑，被告乙○○
    、甲○○2 人則合於上開條例第2 條第1 項第3 款之規定，
    應予以減其宣告刑二分之一。至扣案之愷他命20包均係屬查
    獲之第三級毒品（驗餘合計淨重20041.66公克，純度約84.2
    4%，純質淨重16883.09公克，附表編號一），屬違禁物，不
    問屬於犯人與否，應依刑法第38條第1 項第1 款之規定宣告
    沒收（依毒品危害防制條例第18條第1 項前段之規定，應予
    沒收銷燬之毒品，以經查獲之第一、二級毒品為限。又毒品
    依其成癮性、濫用性及對社會危害性，共分為四級，上開條
    例並就製造、運輸、販賣、意圖販賣而持有、以非法方法使
    人施用、引誘他人施用及轉讓不同等級之毒品等行為，分別
    定其處罰。至施用或持有第三、四級毒品，因其可罰性較低
    ，故未設處罰之規定，僅就施用及持有第一、二級毒品科以
    刑罰。然鑑於第三、四級毒品均係管制藥品，特於同條例第
    11條之1 明定無正當理由，不得擅自持有；第18條第1項 後
    段復規定查獲之第三、四級毒品，無正當理由而擅自持有者
    ，沒入銷燬之。從而，依同條例第18條第1 項後段應沒入銷
    燬之毒品，專指查獲施用或持有之第三、四級毒品而言；倘
    係查獲製造、運輸、販賣、意圖販賣而持有、以非法方法使
    人施用、引誘他人施用或轉讓第三、四級毒品，既屬同條例
    相關法條明文規定處罰之犯罪行為，即非該條項應依行政程
    序沒入銷燬之範圍。又同條例第18條第一項所定「供犯罪所
    用或因犯罪所得之物」，係指犯第4 條至第9 條、第12條、
    第13條或第14條第1 項、第2 項之罪所用或所得之物，不包
    括毒品本身在內，是尚不得援用此項規定為第三、四級毒品
    之沒收依據。再同條例對於查獲之製造、運輸、販賣、意圖
    販賣而持有、以非法方法使人施用、引誘他人施用及轉讓第
    三、四級毒品之沒收，並無特別規定，如其行為已構成犯罪
    ，則該毒品即屬不受法律保護之違禁物，應回歸刑法之適用
    ，依刑法第38條第1 項第1 款之規定沒收之，有最高法院96
    年度台上字第727 、728 號判決可參）；用以盛裝上開愷他
    命所用之麻布袋1 個、夾鍊袋20個（附表編號二），係用以
    包裹上開第三級毒品，防其裸露、潮濕並便於攜帶，與上開
    愷他命同時扣案，為供犯罪所用之物，屬共犯己○○所有，
    業據同案被告丙○○供明在卷，另扣案之MOTOROLA（C-168I
    ）牌行動電話1 支、NOKIA 牌行動電話1 支、M0TOROLA牌行
    動電話1 支、BENQ牌行動電話1 支，分係共犯己○○、丙○○及被告辛○○所有，供本件聯絡運輸毒品事宜所用之物，
    亦據被告等供明在卷（以上沒收之手機所含各電訊公司之門
    號SIM 卡，因各電訊公司於客戶申辦手機時於目前實際運作
    之情形，已無回收之意思，因認已由使用之客戶取得所有權
    ），均依毒品危害防制條例第19條第1 項規定予以沒收。扣
    案現金10萬元（即附表編號四），為被告乙○○與共犯辛○○因私運管制物品進口罪所得，應於本件被告乙○○主刑項
    下，依刑法第38條第1 項第2 款宣告沒收。另被告乙○○所
    有之SONYERICSON 行動電話1 支，並無證據證明與本件犯罪
    有關，亦非違禁物，故不宣告沒收。
六、公訴意旨另以：被告丙○○、丁○○、乙○○、甲○○等人
    另先後於96年3 月9 日、11日、23日，以事實欄所示之分工
    方式，共同與共犯己○○、辛○○等人，基於將管制進口之
    第三級毒品愷他命私運進入臺灣境內之犯意聯絡，將數量分
    別為5 公斤、5 公斤、6 公斤（共計16公斤）之愷他命私運
    來台，因認被告丙○○、丁○○、乙○○、甲○○等4 人另
    涉犯毒品危害防制條例第4 條第3 項之運輸第三級毒品以及
    懲治走私條例第2 條第1 項私運管制物品進口罪嫌；又被告
    乙○○、甲○○於前揭事實欄之行為，另涉有毒品危害防制
    條例第4 條第3 項之運輸第三級毒品罪嫌。惟按犯罪事實應
    依證據認定之，無證據不得認定犯罪事實，刑事訴訟法第15
    4 條第2 項定有明文。又被告或共犯之自白，不得作為有罪
    判決之唯一證據，仍應調查其他必要之證據，以察其是否與
    事實相符，刑事訴訟法第156 條第2 項，亦有明文，其立法
    旨意乃在防範被告或共犯自白之虛擬致與真實不符，故對自
    白在證據上之價值加以限制，明定須藉補強證據以擔保其真
    實性。所謂補強證據，係指除該自白本身之外，其他足以證
    明該自白之犯罪事實確具有相當程度真實性之證據而言，雖
    所補強者，非以事實之全部為必要，但亦須因補強證據之質
    量，與自白之相互利用，足使犯罪事實獲得確信者，始足當
    之。是共犯之自白，性質上仍屬被告之自白，縱先後所述內
    容一致，或經轉換為證人而具結陳述，仍屬不利己之陳述範
    疇，究非自白以外之其他必要證據，自不足作為證明其所自
    白犯罪事實之補強證據。且共犯縱先經判決確定，並於判決
    確定後以證人之身分到庭陳述，惟其陳述之內容即使與先前
    所述內容相符，仍不啻其先所為自白內容之延續，並非因該
    共犯業經判決確定，即可認其在後之陳述當然具有較強之證
    明力，而無須藉由補強證據以擔保其陳述之真實性，最高法
    院97年台上字第1011號判決亦足資參照。經查：（一）檢察
    官起訴所指被告丙○○、丁○○、乙○○、甲○○等人另先
    後於96年3 月9 日、11日、23日，以事實欄所示之分工方式
    ，共同與共犯己○○、辛○○等人，基於將管制進口之第三
    級毒品愷他命私運進入臺灣境內之犯意聯絡，將數量分別為
    5 公斤、5 公斤、6 公斤（共計16公斤）之愷他命私運來台
    部分，除有被告丙○○之自白外，另被告乙○○、甲○○及
    共犯辛○○等人供承確曾於上開時間受被告丙○○之託將快
    遞郵袋以同一方法闖關，並分受報酬。惟遍查卷內之資料及
    證據並無其他積極證據證明彼等闖關進來之物為第三級毒品
    ，亦無其他補強證據證明彼等確有闖關之事實，縱有本件被
    告或共犯之自白，仍不足為被告等人犯罪之證據。至於卷內
    通訊監察作業報告所示，依其譯文之意義，均無法推知被告
    等人確有私運第三級毒品愷他命來台之事實，例如通訊監察
    作業報告表96年3 月12日上午O 時30分許，被告丁○○及同
    案被告丙○○之通聯譯文顯示，丙○○稱：「他們說打開裡
    面才14而已啊。丁○○回稱：「不可能」。丙○○問：「你
    有問大胖嗎？」丁○○答：「我裝的耶」。丙○○問：「你
    自己裝的喔？」丁○○回稱：「嗯啊」（見本院前審卷第25
    頁），且同日上午0 時44分許，被告丁○○又以公共電話向
    主謀己○○聯絡（見本院前審卷第25頁），依其對話內容無
    法判斷所指之物是否為第三級毒品愷他命，亦無法據以認定
    被告等人於96年3 月11日確有私運第三級毒品愷他命來台之
    事實。況被告乙○○、辛○○亦均否認知悉有於96年3 月9
    日、11日、23日協助丙○○將第三級毒品愷他命闖關之事實
    ；（二）檢察官起訴如事實欄所示之事實關於被告乙○○部
    分，本院觀諸卷內其自調查站至本院之供述，均積極否認其
    知悉闖關者為第三級毒品愷他命。被告乙○○雖曾於偵查中
    供稱：「（有無懷疑過是否為毒品？）有懷疑過，但是因為
    缺錢，所以同意幫他的忙……」（見第7581號偵查卷第81頁
    ），又於原審羈押庭中稱：「（既然懷疑是毒品，為何還要
    繼續運輸？）缺錢，……貨出來才知道，丙○○在遠雄貨運
    站交給我的時候告訴我的」、「……貨拿到的時候，丙○○
    才告訴我們這是6 公斤的K 他命，當時我跟辛○○都在場都
    有聽到……都說是健康食品，但我跟辛○○都有懷疑是毒品
    」等語（見第307 號聲羈卷第4 、5 頁），於原審供稱：「
    我是有跟辛○○一起討論過貨品裡面是否是有問題的貨品」
    等語（見原審卷第214 頁），惟縱如其言，曾懷疑過其協助
    闖關者為毒品，但懷疑不等同於知情，亦不能逕行認定具有
    間接故意，且毒品種類繁多甚至包括麻醉藥品，此項供述不
    能認為其已經就檢察官起訴之事實予以自白，遑論被告乙○○嗣後又否認知悉為第三級毒品等情。又雖被告丙○○於調
    查站供稱：「（乙○○及阿志配合你將藏有愷他命毒品的快
    遞貨物偷運出來交付給你，請問乙○○及阿志是否知悉偷運
    出來的貨物裡面藏有愷他命毒品？）乙○○及阿志都知道，
    因為我有跟他們講」（見第7581號偵查卷第6 頁反面），於
    偵查中亦具結稱：「（乙○○、辛○○是否知道麻布袋裡面
    裝的是K 他命？）我有跟他們講過」「（確實有告訴乙○○
    、辛○○二人，麻布袋裡面是裝K 他命？）是。我確實有告
    訴過他們兩人，麻布袋裡面是裝K 他命」等語（見第7581號
    偵查卷第83頁），惟此項供述，就被告乙○○而言，此僅屬
    共犯之自白。況被告丙○○於原審以證人身分又證稱：「我
    是跟乙○○說這些是動物麻醉劑，也就是大象麻醉劑」（見
    原審卷第194 頁）、「我從頭到尾都沒有跟辛○○說過是K
    他命，因為辛○○不是我接洽的對象，我是跟乙○○講說貨
    品是大象麻醉劑，……調查員說麻醉劑就是K 他命，所以我
    才會回答貨品是K 他命」等語（見原審卷第198 頁）；於本
    院前審亦證稱：「己○○告訴我是動物用麻醉劑」「他說有
    動物麻醉劑22公斤，要分4 次進來」「（為何偵查中你有提
    到有告訴乙○○快遞郵件是毒品？）我沒有說是毒品」等語
    （見本院前審卷第132 頁反面），又否認曾告知被告乙○○
    闖關者為第三級毒品，是其於調查站及偵查中之上開供述，
    亦不能據為不利於被告乙○○認定之唯一依據。至於共犯辛○○雖經判決確定，惟依其於調查時供稱：「我有摸過該貨
    物發現它是粉狀，並且無法正常報關，於是我就問乙○○內
    容物是何物，但是乙○○告訴我說他也不知道」等語（見第
    7581號偵查卷第19頁），於偵查中供稱：「（知道麻布袋是
    什麼？）不知道，但是有懷疑過可能是毒品，我有摸過，裡
    面是軟軟的，像奶粉一樣的粉末」（見第7581號偵查卷第81
    至82頁）、「我不知道裡面裝的是什麼東西」、「（是否知
    道裡面是K 他命？）查獲以前都不知道，只知道是逃稅貨物
    ，乙○○沒有提過」等語（見第7581號偵查卷第171 、172
    頁），於原審羈押庭中稱：「我本身不知道裡面是什麼東西
    ，我之前有問乙○○裡面是什麼，我有摸這東西，但是粉粉
    、軟軟的，我有問乙○○，他說不知道」、「（是否有懷疑
    可能是毒品？）有過懷疑，可是不能打開看」、「乙○○告
    訴我裡面是健康食品」等語（見第307 號聲羈卷第7 、8 頁
    ），於原審稱：「（丙○○或乙○○有沒有告訴你運的物品
    是什麼？）我不知道，我只有知道是逃稅的物品」等語（見
    原審卷第37頁），又以證人身分證稱：「當時我認為是高單
    價的逃稅貨品」、「當時我們討論過這些東西是否是毒品」
    （見原審卷第218 、219 頁），於本院前審以證人身分證稱
    ：「（丙○○有無跟你和乙○○說快遞郵件內容為何？）都
    沒有，只有說是逃漏稅的物品」等語（見本院前審卷第133
    頁反面），均表示不知係何物品，只據告知或知悉是逃稅物
    品，但從外面可以摸到是粉狀物，並曾與被告乙○○討論過
    是否是毒品，惟究未明白供稱其確有知悉闖關者為第三級毒
    品之情事，縱共犯辛○○所為業經法院判決確定，仍不得以
    其判決確定之罪名據為不利被告乙○○認定之依據。矧被告
    乙○○於96年3 月31日凌晨5 時47分與被告丙○○以手機通
    話時（與調查站查獲本案之時間相距33分鐘，本案查獲時間
    為於同日凌晨6 時20分），仍向被告丙○○詢問：「這次你
    那個…現在他們在問是什麼東西啦」等語（見第7581號偵查
    卷第121 頁），益見被告乙○○所辯其不知闖關者為何物，
    非不可信；（三）檢察官起訴如事實欄所示之事實關於被告
    甲○○部分，本院觀諸卷內其自調查站至本院之供述，亦積
    極否認其知悉闖關者為第三級毒品愷他命，雖其於偵查中雖
    曾供稱：「（有無懷疑是毒品？）……這一次我有打開看，
    並且摸起來是粉狀，1 包1 包，我問乙○○，他說是心臟病
    藥品的原料」等語（見第12635 號偵查卷第19頁），惟並未
    供承知悉為第三級毒品愷他命，不得作為不利其認定之依據
    。縱被告甲○○係在機場報關行工作，對於本件非以正常方
    式入關之物已有所悉，且知道是粉狀之物，並且可以獲得報
    酬，則仍無法據此推定被告甲○○對本件扣案之毒品明知或
    可得而知之故意。參以被告甲○○係臨時受被告乙○○請託
    將貨品攜帶出關，被告乙○○之證詞固足證此，但就攜出物
    品被告甲○○有無認識，實乏積極證據證明。綜上所述，檢
    察官起訴書所指之上開內容，尚屬不能證明，惟與本院認定
    有罪之前揭犯罪，有裁判上一罪之關係，爰均不另為無罪判
    決之諭知，併此敘明。
據上論斷，應依刑事訴訟法第369條第1項前段、第364條、第299
條第1 項前段、毒品危害防制條例第4 條第3 項、第19條第1 項
懲治走私條例第2 條第1 項、第12條、刑法第11條、第28條、第
55條、第38條第1 項第1 款、第2 款，判決如主文。
本案經檢察官王金聰到庭執行職務。
中    華    民    國    98    年    6     月    3     日
                  刑事第二十庭  審判長法  官  楊貴雄
                                      法  官  林銓正
                                      法  官  鄧振球
以上正本證明與原本無異。
如不服本判決，應於收受送達後10日內向本院提出上訴書狀，其
未敘述上訴之理由者並得於提起上訴後10日內向本院補提理由書
（均須按他造當事人之人數附繕本）「切勿逕送上級法院」。
                                      書記官  劉有志
中    華    民    國    98    年    6     月    9     日
附錄：本案論罪科刑法條全文
毒品危害防制條例第4條
製造、運輸、販賣第一級毒品者，處死刑或無期徒刑；處無期徒
刑者，得併科新臺幣1千萬元以下罰金。
製造、運輸、販賣第二級毒品者，處無期徒刑或7年以上有期徒
刑，得併科新臺幣7百萬元以下罰金。
製造、運輸、販賣第三級毒品者，處5年以上有期徒刑，得併科
新臺幣5百萬元以下罰金。
製造、運輸、販賣第四級毒品者，處3年以上10年以下有期徒刑
，得併科新臺幣3百萬元以下罰金。
製造、運輸、販賣專供製造或施用毒品之器具者，處1年以上7
年以下有期徒刑，得併科新臺幣1百萬元以下罰金。
前五項之未遂犯罰之。
懲治走私條例第2條
私運管制物品進口、出口逾公告數額者，處7年以下有期徒刑，
得併科新臺幣3百萬元以下罰金。
前項之未遂犯罰之。
第1項所稱管制物品及其數額，由行政院公告之。
附表：
一、第三級毒品愷他命20包（合計淨重20041.66公克，純度約84
    .24%，純質淨重16883.09公克）。
二、包裝上揭毒品之麻布袋1個、夾鍊袋20個。
三、MOTOROLA（C168I）牌行動電話1支（係己○○交予丙○○供
    本件運輸毒品通聯使用之）、NOKIA牌行動電話1支（丙○○
    使用通聯者）、MOTOROLA牌行動電話1支（丙○○交予乙○○本件運輸毒品持用）、BENQ牌行動電話1支（辛○○使用
    與丙○○通聯者），以上沒收之手機均含承租自各電訊公司
    之門號SIM 卡。
四、現金新臺幣10萬元。


司法院資訊處製作；財團法人民間司法改革基金會備份。
